【裁判字號】    89,訴,303
【裁判日期】    890517
【裁判案由】    懲治盜匪條例等
【裁判全文】
臺灣臺南地方法院刑事判決                          八十九年度訴字第三三號
    公  訴  人  臺灣台南地方法院檢察署檢察官
    被      告  丁○○
    選任辯護人  張仁懷
右列被告因盜匪罪案件，經檢察官提起公訴（八十九年度營偵字第一二一號、八十九
度營偵字第三一九號），本院判決如左：
    主  文
丁○○共同意圖為自己不法所有，以強暴、脅迫致使不能抗拒而取他人之物，處有期
徒刑捌年。
盜匪所得新台幣捌萬伍仟元、己○○身分證壹枚、己○○健保卡壹枚發還被害人己○○；行動電話壹支發還被害人戊○○。
    事  實
一、丁○○於民國（下同）八十八年十二月二十八日十六時許，在台南縣新營市○○
    路二六之四號金堯燒肉店向丙○○借用0000000000號行動電話後，意
    圖為自己不法之所有，趁丙○○不注意之際將該行動電話攜走侵占入己，作為犯
    罪之連絡工具。
    八十八年十二月二十九日十時許，丁○○意圖為自己不法之利益，盜打上開行動
    電話，冒充「涂芠政」，連絡戊○○假意借款，雙方約定於同日十三時三十分許
    ，在台南縣新營市○○○街二一巷十二號碰面。
    丁○○旋即連絡乙○○及綽號「志仔」之不詳姓名成年男子，共同基於意圖為自
    己不法所有之犯意聯絡，由乙○○及綽號「志仔」者，蒙面並分持丁○○所提供
    之二枝刀械先至上址埋伏，迨丁○○引領戊○○及己○○進入屋內後，丁○○、
    乙○○及綽號「志仔」者即各持刀械乙枝押住戊○○及己○○，嗣因戊○○及己○○反抗，丁○○以刀械劃傷戊○○姆指、乙○○以刀械劃傷己○○臉頰，並命
    戊○○、己○○面壁，恫稱「再轉頭就砍死」，致使戊○○及己○○不能抗拒後
    ，取走戊○○所有0000000000號行動電話乙支，己○○所有新台幣八
    萬五千元、藍寶石戒指乙只、身分證乙枚、健保卡乙枚、0000000000
    號行動電話乙支。丁○○、乙○○、「志仔」隨即駕駛戊○○停放在現場之Ｗ三
    ─一六八九號自用小客車（所有人曾國書）逃離現場。
二、案經戊○○及己○○訴由台南縣警察局新營分局報請台灣台南地方法院檢察署檢
    察官偵查起訴。
    理  由
一、訊據被告丁○○矢口否認有右揭侵占及盜匪之犯行，辯稱：伊向丙○○借行動電
    話幾天，丙○○也同意，隔天要歸還行動電話時，丙○○不在，所以未歸還，又
    伊只是要教訓戊○○等人，並非意在行搶，因伊先離開，不知乙○○等二人有向
    戊○○等拿取財物云云。經查：
（一）右揭被告侵占行動電話之事實，業據被害人丙○○指訴稱「（問：八十八年十
      二月二十八日那天是否借丁○○？）是。當時丁○○進來包便當時借電話，因
      當時店裡很忙，我沒有注意到他打完之後放那裡。他只說借打電話，沒有說要
      將手機帶回去。我平時叫他外號『大肚仔』，他是包便當的常客。我當晚發現
      手機不見。．．．我當時很忙，只聽到他說要借一下。當天發現手機不見，我
      有到處去找，我以為他有還我，認為可能被別的客人拿走。」（見本院八十九
      年四月十九日訊問筆錄）。被告在燒內店向丙○○借電話使用，然未經許可即
      將手機攜出店外，其有不法所有意圖甚明；況且被告向丙○○借用行動電話後
      ，立即盜打該行動電話騙誘戊○○外出，更足認被告在借用該手機之始即打算
      以之為犯罪工具。況被告於警訊中已坦承侵占被害人丙○○之行動電話之事實
      不諱（見被告第一次警訊筆錄第三項第五行及第六行），所辯未侵占云云，顯
      不足採。
（二）被告與乙○○、「志仔」共同強盜之事實，業據告訴人戊○○、己○○指訴綦
      詳，雖被告辯稱未持刀傷害告訴人及未強取財物云云。然查：
  １、戊○○、己○○遭強盜之處所「台南縣新營市○○○街二一巷十二號」，是被
      告託甲○○承租，用以報復地下錢莊之用；乙○○、「志仔」二人所持刀械是
      被告所提供，並由被告聯絡到現場；另被害人戊○○、己○○是被告以借款為
      由，以電話被誘騙至現場，嗣被告取走戊○○駕駛之之Ｗ三─一六八九號汽車
      鑰匙，將該車駛離現場等事實，此均經被告自白不諱。被告因吃過錢莊的虧，
      為教訓民間借款的人，大費週章的租房子、盜用他人電話、誘騙被害人到現場
      ；在現場並未發生什麼可以改變被告犯意之情事，但被告稱什麼事都沒做就離
      開，顯與常情有違。
  ２、況持刀向被害人戊○○、己○○二人強暴、脅迫、強取財物者，被告及乙○○
      、「志仔」三人都有份，此據戊○○於本院指述明確：「被告以電話告訴我以
      『涂芠政』名義用汽車向我借款，我查後確實有『涂芠政』之人，與他約在新
      營市○○○街見面，他與我打招呼後帶我進入東興五街二十一巷十二號處所後
      就把門關起來，裡面埋伏二人，以刀砍我及我弟弟，總共三把刀，三人各持一
      把。我的姆指是被丁○○劃傷的。我弟弟己○○臉頰被另外二人劃傷縫了五十
      幾針。他們以刀架著我們，我弟弟身上現金八萬多元、一只戒指、身份證、健
      保卡都被搶走，我及弟弟各一支行動電話也被搶，車子被開走。他們推我們到
      廚房後我們從後門逃走。」、被害人己○○指述稱：「他們預計要搶八十萬元
      ，但我們未帶那麼多錢前去，另外一人就說沒有錢就要砍死我們，然後刀子就
      揮過來，我的臉頰就受傷了。三人最兇的就是被告，另兩人還有載口罩，只有
      被告沒有顧忌未載上。我被搶的財物如我哥哥所述無誤。被告動手搜我哥哥的
      財物，另二人搜我的，他們叫我面壁，說再轉頭要將我砍死。」（見本院八十
      九年四月五日訊問筆錄）。按告訴人與被告素無恩怨，告訴人無誣攀被告之可
      能。而告訴人之上揭指訴，與被告先前詳細規劃之犯罪計劃前後連貫，堪可採
      信。
  ３、雖被告辯稱在被害人到現場後發覺並非日前之地下錢莊經營者，又見乙○○、
      「志仔」分持二把刀子，深感後悔，在勸告無效後，立即離開，並至鄰棟桂冠
      大廈之停車場，打電話叫甲○○載其返家，不知乙○○及「志仔」之強盜犯行
      云云。然被告從未曾向戊○○等人借貸過金錢，被告與戊○○二人約在台南縣
      新營市○○街十二號前見面時，已知道黃與日前之錢莊不同人，然仍將戊○○
      二人誘入屋內，並提供刀械二把讓乙○○二人持以強暴、脅迫，所稱深感後悔
      、勸告無效不知從何而來？又被告不顧戊○○之哀求，強取汽車鑰匙，將戊○○所駕駛、停放在現場之Ｗ三─一六八九號汽車，搭載乙○○、「志仔」離開
      ，駛至台南縣新營市○○街及長榮路口，將車棄置路旁，然後由乙○○打電話
      讓甲○○到丟棄汽車處載其等返家，此據被告於警訊、偵查時供述不諱。
      雖證人甲○○作證到桂冠大廈停車場前搭載被告，惟不論桂冠大廈或Ｗ三─一
      六八九號汽車遭棄置之東興街、長榮路口，距離案發現場均只有數十公尺至數
      百公尺之遠，縱使被告等置棄汽車後，為故佈疑陣，徒步至桂冠大廈停車場讓
      甲○○接送非無可能。況且證人甲○○對新營市○○街○○街道路名不熟，經
      本院提示警卷所附現場圖後始辨認出是在桂冠大廈停車場前，證人是否誤記二
      處相隔不及數百公尺之地點，非無可能。惟被告與乙○○、「志仔」共同駕駛
      Ｗ三─一六八九號汽車離開現場仍可認定，證人甲○○之證詞不足為有利被告
      之認定。此外，尚有留有被害人血跡之現場照數十幀附於警卷可憑，被告所辯
      無非事後卸責之詞，被告共同強盜之犯行亦堪認定。
二、查電信法第五十六條第一項之罪，以意圖為自己或第三人不法之利益，使用有線
    、無線或其他電磁方式，盜接或盜用他人電信設備通信者為要件。且按本罪構成
    要件所稱以有線、無線或其他電磁方式，盜接或盜用他人電信設備通信者，並不
    限於以盜拷他人行動電話之序號、內碼等資料於自己之手機內，為盜用之唯一方
    式，其他諸如：利用他人住宅內之有線電話，盜打他人電話為通信行為；或在住
    宅外之電話接線箱內，盜接他人之有線電話線路，以自己之電話機盜打他人電話
    為通信行為；或意圖為自己不法之所有，竊取他人之行動電話手機，進而為盜打
    通信之行為；或僅以使用竊盜之意思，擅取他人之行動電話手機為盜打通信之行
    為等，不一而足，皆成立本罪（最高法院著有八十八年度台非字第四十三號判決
    足資參照）。核被告所為，係犯刑法第三百三十五條第一項之侵占罪、電信法第
    五十六條第一項盜用他人電信設備通信罪、懲治盜匪條例第五條第一項第一款之
    盜匪罪。被告同時同地強暴、脅迫戊○○、己○○二人，並強取財物，為想像競
    合犯，應從一重論處。被告所犯上開三罪間，有方法結果之牽連關係，為牽連犯
    ，應從一重以盜匪罪處斷。被告與共犯乙○○及綽號「志仔」者間，對於上開盜
    匪犯行，具有犯意之聯絡及行為之分擔，均為共同正犯。爰審酌被告犯罪之動機
    、目的、犯罪之手段凶殘，犯罪後否認犯行，態度不佳，惟已與被害人達成和解
    （有卷附和解書在卷足憑）等一切情狀，量處如主文所示之刑，以資懲儆。
三、被告強盜戊○○所有0000000000號行動電話乙支，己○○所有八萬五
    千元、藍寶石戒指乙只、身分證乙枚、健保卡乙枚、0000000000號行
    動電話乙支，除己○○之行動電話乙支、藍寶石戒指乙只在棄置的Ｗ三─一六八
    九號汽車內被尋獲，已發還被害人，其餘被告盜匪所得八萬五千元、己○○身分
    證乙枚、己○○健保卡乙枚、行動電話乙支不能證明已滅失，應發還被害人。
四、又共犯乙○○、「志仔」所以犯罪之刀械二支為被告所有，已遭丟棄在隆田之大
    水溝；另被告持以犯罪之刀械一支，不能證明為被告所有，且未扣案，均不予沒
    收，附此說明。
五、又被告犯前開違反電信用第五十六條第一項盜用他人電信設備通信罪與侵占罪及
    盜匪罪間，有牽連犯之裁判上一罪之關係，雖未起訴，本院亦得審酌，附此說明
    。
六、據上論斷，應依刑事訴訟法第二百九十九條第一項前段、刑法第二十八條、第五
    十五條、第三百三十五條第一項、電信法第五十六條第一項、懲治盜匪條例第五
    條第一項第一款、第七條第一項，罰金罰鍰提高標準條例第一條前段，判決如主
    文。
中    華    民    國      八十九      年      五      月      十七      日
                                  臺灣臺南地方法院刑事第四庭
                                          法  官  張  麗  娟
要正本證明與原本無異。
如不服本判決，應於判決送達後十日內，向本院提出上訴狀。
                                          書記官  陳  怡  吟
中    華    民    國      八十九      年      五      月      十七      日
附錄法條：
刑法第三百三十五條第一項
  意圖為自己或第三人不法之所有，而侵占自己持有他人之物者，處五年以下有期徒
  刑、拘役或科或併科一千元以下罰金。
電信法第五十六條第一項
  意圖為自己或第三人不法之利益，以有線、無線或其他電磁方式，盜接或盜用他人
  電信設備通信者，處五年以下有期徒刑、拘役或科併科新臺幣十五萬元以下罰金。
懲治盜匪條例第五條第一項第一款
  有左列行為之一者，處無期徒刑或七年以上有期徒刑：
    一、意圖為自己或第三人不法所有，以強暴、脅迫、藥劑、催眠術或他法，致使
        不能抗拒，而取他人之物或使其交付者。


司法院資訊處製作；財團法人民間司法改革基金會備份。
